【裁判字號】    97,重訴,683
【裁判日期】    970813
【裁判案由】    侵權行為損害賠償
【裁判全文】
臺灣臺北地方法院民事判決             97年度重訴字第683號
原      告  乙○○兼劉魏淑女.
                        號
            丁○○即劉魏淑女.
兼  共  同
訴訟代理人  丙○○兼劉魏淑女.
被      告  甲○○
                      （現於臺灣臺北看守所羈押中）
上列當事人間請求侵權行為損害賠償事件，本院於民國97年7 月
23日言詞辯論終結，判決如下：
    主      文
被告應給付原告乙○○新臺幣貳佰柒拾萬柒仟壹佰拾元及自民
國九十六年九月十八日起至清償日止，按週年利率百分之五計算
之利息。
被告應給付原告乙○○、丁○○、丙○○新臺幣貳佰陸拾肆萬肆
仟陸佰肆拾貳元及自民國九十六年九月十八日起至清償日止，按
週年利率百分之五計算之利息。
原告其餘之訴駁回。
訴訟費用由被告負擔百分之七十五，餘由原告乙○○負擔百分之
十三、原告乙○○、丁○○、丙○○連帶負擔百分之十二。
本判決第一項於原告乙○○以新臺幣玖拾萬元為被告供擔保後，
得假執行。
本判決第二項於原告乙○○、丁○○、丙○○以新臺幣捌拾捌萬
元為被告供擔保後，得假執行。
原告其餘假執行之聲請駁回。
    事實及理由
一、查原告劉魏淑女於民國92年6 月24日死亡，此有除戶謄本在
    卷可證，其繼承人即原告乙○○、丁○○、丙○○依法聲明
    承受訴訟，應予准許，先此敘明。又按訴狀送達後，原告不
    得將原訴變更或追加他訴。但擴張或減縮應受判決事項之聲
    明者，不在此限。民事訴訟法第255 條第1項第3款定有明文
    。查原告乙○○起訴時請求被告應給付新臺幣（下同）3,86
    2,620元及遲延利息，而劉魏淑女則請求被告給付4,716,545
    元及遲延利息，嗣於本院訴訟程序中變更訴之聲明，原告乙○○請求被告給付3,707,130 元及遲延利息，而劉魏淑女之
    部分則請求3,644,642 元及遲延利息，核其所為乃減縮應受
    判決事項之聲明，為法之所許，併此敘明。
二、原告起訴主張：
    原告乙○○、劉魏淑女之子劉廣忱於87年9 月16日遭被告甲○○殺害死亡，業經臺北地方法院檢察署檢察官以87年度偵
    字第20325號起訴，並經鈞院96年度重訴緝字第8號刑事判決
    判處應執行有期徒刑20年。而劉廣忱為原告乙○○、劉魏淑
    女之子，依法負有扶養義務，因被告之侵權行為使劉廣忱無
    法再負此義務，且原告劉魏淑女為辦理劉廣忱之喪禮而支出
    殯葬費用，是原告自得依民法第184條第1項、第192條第1項
    、第2 項，請求被告予以賠償。查原告乙○○為31年10月18
    日出生，劉廣忱死亡時乙○○年齡為56歲，而86年度臺灣地
    區男性國民平均餘命為72歲，故原告乙○○得請求16年之扶
    養費。又依據內政部公佈87年度平均每人月消費支出臺北縣
    居民為14,756元，則每年為177,072 元，是原告乙○○請求
    16年之扶養費用扣除中間利息後為2,121,391 元，因扶養義
    務人共3人，每人應負擔707,130元。另並依民法第194 條請
    求3,000,000 元之非財產上損害賠償。故原告乙○○請求被
    告應給付3,707,130元。而劉魏淑女為39年5月19日出生，於
    劉廣忱死亡時年齡為48歲，然劉魏淑女於92年6 月24日死亡
    ，此期間得請求5年之扶養費，故為885,360元，扣除中間利
    息請求一次給付之金額為808,222元，惟扶養義務人共3人，
    每人應負擔269,407元，另劉魏淑女支出殯葬費375,235元並
    依民法第194條請求3,000,000元之非財產上損害賠償。故原
    告乙○○請求被告應給付劉魏淑女3,644,642 元，而其於訴
    訟繫屬後死亡，自應由繼承人即原告承受訴訟。並聲明：(一)
    被告應給付原告乙○○3,707,130 元及自起訴狀繕本送達翌
    日起至清償日止，按週年利率5%計算之利息。(二)被告應給付
    原告乙○○、丁○○、丙○○3,644,642 元及自起訴狀繕本
    送達翌日起至清償日止，按週年利率5%計算之利息。(三)願供
    擔保，請准宣告假執行。
三、被告則辯稱：
    其並未殺害劉廣忱，係其餘刑事案件被告將責任推卸由其負
    責，至於原告請求之殯葬費及扶養費數額，均無意見，僅非
    財產上損害賠償金額過高，無法負擔等語。並聲明：駁回原
    告之訴。
四、經查：
  (一)查被告與訴外人王永均、韓永泰、孫偉成、蘇聖軒、周伯勳
    （均經刑事判決有罪確定）於89年9月16日4時30分左右原共
    同基於傷害之犯意聯絡，分持棍棒、大鎖等凶器在臺北市○○○路○段223 號地下2樓錦江餐廳即「Twins Pub」舞廳之1
    樓大門旁，等候與周伯勳在舞廳內因搭訕女子而起爭執之劉
    廣忱，適劉廣忱之友人冼偉輝本欲與友人先行離去，惟冼偉
    輝上至1 樓後，見甲○○等人在舞廳門口等候，察覺情況有
    異，認應係先前劉廣忱與周伯勳在舞池內為女子爭風吃醋，
    而遭周伯勳等人糾眾打算滋事，為免劉廣忱遭受不利，又下
    樓至舞廳欲通知劉廣忱。此時周伯勳與甲○○、韓永泰、王
    永均、孫偉成及蘇聖軒等人亦發現冼偉輝之行蹤，即共同基
    於傷害之犯意聯絡，由孫偉成先揮舞手中所持之機車大鎖，
    其餘人士亦揮舞手中所持之棍棒，對冼偉輝叫囂、挑釁，並
    搭電梯尾隨冼偉輝下至地下2 樓進入舞廳。甲○○等人進入
    舞廳後見冼偉輝正與劉廣忱交談，甲○○、韓永泰、王永均
    、孫偉成、周伯勳、蘇聖軒即衝上前將冼偉輝捉住，欲往外
    拖，冼偉輝抵抗不從，劉廣忱見狀欲上前搭救，然其與冼偉
    輝均遭甲○○、韓永泰、王永均、孫偉成、周伯勳、蘇聖軒
    等人出手共同圍毆，韓永泰並持酒瓶敲擊冼偉輝頭部，致冼
    偉輝身體多處成傷。惟因冼偉輝仍極力抵抗，致甲○○、王
    永均兇性大發，其二人遂突另行基於共同殺人之概括犯意聯
    絡，聯手攻擊冼偉輝，而分持私下備置之不明形狀刀械，刺
    殺冼偉輝，致冼偉輝身受腹部穿刺傷併肝臟裂傷及胃漿膜層
    裂傷，不支倒地。此時劉廣忱見冼偉輝倒地，便向後逃跑，
    渠等又持續追打劉廣忱，甲○○、王永均更承前之共同殺人
    之概括犯意聯絡，再度聯手攻擊劉廣忱，並分持前揭不明刀
    械接續猛刺劉廣忱，甲○○於揮舞刀械刺殺劉廣忱之過程中
    ，因蘇聖軒出手拉扯欲加制止，反遭甲○○所持刀械劃傷，
    劉廣忱共計遭甲○○、王永均刺殺14刀，其中前胸刺殺3 刀
    （1刀經右側肺中葉至右心室，1刀經第5 肋間至左心室尖端
    ，1刀深及肝臟），左手臂割刺3刀，左側側胸1刀（寬2.5公
    分刺創，止於肋骨），右肩割創1 刀（3公分及2公分拖刀痕
    ），右頸割創1 刀（1公分），另左背部遭刺創5刀（其中最
    外側1刀由上往下、左往右、後往前，經第8肋間至左下肺葉
    ，下背部有1.5 公分長刺創止於腰骨），另左額部遭鈍器擦
    刮傷，因傷重休克倒在安全門前，嗣因失血過多，經送醫急
    救，仍因多發性單面刃刺創致出血性休克而不治死亡，被告
    乃因此遭判處傷害罪與殺人罪應執行有期徒刑20年等事實，
    有本院96年度重訴緝字第8 號刑事判決在卷可稽，且經依職
    權調取該卷核閱屬實，是原告主張被告殺害劉廣忱而侵害生
    命權等情，堪信為真。被告雖辯稱其無殺人之行為云云，然
    並未舉證明之，難以採信。
  (二)按因故意或過失，不法侵害他人之權利者，負損害賠償責任
    。故意以背於善良風俗之方法，加損害於他人者亦同。又按
    不法侵害他人致死者，對於支出醫療及增加生活上需要之費
    用或殯葬費之人，亦應負損害賠償責任。被害人對於第三人
    負有法定扶養義務者，加害人對於該第三人亦應負損害賠償
    責任。且按不法侵害他人致死者，被害人之父、母、子、女
    及配偶，雖非財產上之損害，亦得請求賠償相當之金額。民
    法第184條第1項、第192條第1項、第2項、第194條分別定有
    明文，被告不法殺害劉廣忱而侵害其生命權，自應依法負損
    害賠償責任。而查原告乙○○與劉魏淑女為劉廣忱之父、母
    ，分別受有707,130元、269,407元之扶養費損害，劉魏淑女
    並支出殯葬費375,235 元等事實，被告並不否認，且有原告
    所提出之戶籍謄本、平均餘命表、殯葬費明細表、平均每人
    月消費支出表為證，自堪信原告此部分主張為真。至於原告
    請求非財產損害賠償部分，經審酌被告犯行兇殘，無端故意
    殺害原告正值青春之獨子劉廣忱，對於原告所生精神損害重
    大且無以回復，痛苦異常，本院認非財產上損害賠償均以2,
    000,000 元為適當。據此，原告乙○○得請求被告賠償之金
    額為2,707,130元（即扶養費707,130元、非財產上損害賠償
    2,000,000元），劉魏淑女得請求之金額為2,644,642元（即
    殯葬費375,235元、扶養費269,407元、非財產上損害賠償2,
    000,000元）。
五、綜上所述，原告主張被告故意殺害其子劉廣忱，而使其受有
    扶養費及殯葬費之損害，且依法得請求非財產損害賠償等事
    實，均屬有據，則原告乙○○請求被告給付2,707,130 元及
    自起訴狀繕本送達翌日即96年9 月18日起至清償日止，按週
    年利率5%計算之遲延利息；原告乙○○、丁○○、丙○○基
    於劉魏淑女之繼承人地位，請求被告給付2,644,642 元及自
    起訴狀繕本送達翌日即96年9 月18日起至清償日止，按週年
    利率5%計算之遲延利息，為有理由，應予准許。逾此範圍之
    請求，為無理由，應予駁回。
六、原告陳明願供擔保請准宣告假執行，就其勝訴部分，核無不
    合，爰酌定相當之擔保金額，予以准許。至原告敗訴部分，
    假執行之聲請即失所附麗，應予駁回。
據上論結，本件原告之訴為一部有理由，一部無理由，依民事訴
訟法第79條、第85條第2項、390條第2項，判決如主文。
中    華    民    國    97    年    8     月    13    日
                  民事第四庭    法  官  余明賢
以上正本係照原本作成
如對本判決上訴，須於判決送達後20日內向本院提出上訴狀
中    華    民    國    97    年    8     月    13    日
                                書記官  楊勝欽


司法院資訊處製作；財團法人民間司法改革基金會備份。
